【裁判字號】    99,司財管,69
【裁判日期】    990928
【裁判案由】    指定遺產管理人
【裁判全文】
臺灣士林地方法院民事裁定            99年度司財管字第69號
聲  請  人  合作金庫商業銀行股份有限公司
法定代理人  丁○○
代  理  人  丙○○
聲  請  人  兆豐國際商業銀行股份有限公司
法定代理人  王榮周
代  理  人  李維倫
上列聲請人聲請指定被繼承人乙○○遺產管理人事件，本院合併
調查後裁定如下：
    主  文
選任甲○○（男、民國○○年○ 月○○日生、身分證統一編號：Ｚ000
000000號）為被繼承人乙○○之遺產管理人。
准對被繼承人乙○○（男、民國○○年○○月○ 日生、身分證統一編
號：Ｚ000000000號，生前住臺北縣淡水鎮○○路210 巷11號，於
民國98年1 月26日死亡）之大陸地區以外繼承人為承認繼承之公
示催告。
被繼承人乙○○之大陸地區以外繼承人，應自前項公示催告最後
登載新聞紙之日起壹年貳月內承認繼承。上述期限屆滿，無繼承
人承認繼承時，被繼承人乙○○之遺產，於清償債權並交付遺贈
物後，如有剩餘即歸屬國庫。
聲請程序費用由被繼承人乙○○遺產負擔。
    理  由
一、按先順序繼承人均拋棄其繼承權時，由次順序之繼承人繼承
    ，其次順序繼承人有無不明或第四順序之繼承人均拋棄其繼
    承權者，準用關於無人承認繼承之規定，民法第1176條第6
    項定有明文。次按繼承開始時，繼承人有無不明，而無親屬
    會議或親屬會議未於1 個月內選定遺產管理人者，利害關係
    人得聲請法院選任遺產管理人，並由法院依公示催告程序，
    定6 個月以上之期限，公告繼承人，命其於期限內承認繼承
    ，民法第1177條、第1178條第1 項、第2 項規定甚明。
二、本件聲請意旨略以：
    (一)聲請人合作金庫商業銀行股份有限公司聲請意旨：被繼承
      人乙○○於民國98年1 月26日死亡，其生前以位於三重市
      之土地及建物設定抵押權予聲請人，作為其向聲請人借款
      之擔保，尚餘本金280 萬元及其利息、違約金未清償，但
      其繼承人均已拋棄繼承，爰依法聲請指定被繼承人乙○○
      之遺產管理人等語。
    (二)聲請人兆豐國際商業銀行股份有限公司聲請意旨則以：被
      繼承人乙○○積欠聲請人信用卡債務。又被繼承人乙○○
      於98年1 月26日死亡，且繼承人皆拋棄繼承，其親屬會議
      亦未於1 個月內選定遺產管理人，致聲請人對其遺產無法
      行使權利，爰聲請准予指定被繼承人乙○○之遺產管理人
      等語。
三、經查，本件聲請人合作金庫商業銀行股份有限公司主張，被
    繼承人乙○○生前曾以座落臺北縣三重市○○○段過圳小段
    第201-7 地號土地及其上建物設定抵押權予聲請人，惟被繼
    承人已於98年1 月26日死亡，其尚餘本金280 萬元及其利息
    、違約金未清償，而被繼承人死亡後其繼承人均已拋棄繼承
    之事實，已據聲請人提出不動產登記謄本、借據二紙、戶籍
    謄本、繼承系統表、本院家事法庭98年9 月16日士院木家宜
    第113 號函等件為證，並經本院依職權調取98年度繼字第38
    2 號拋棄繼承案卷核閱無誤，堪認為真正；又聲請人兆豐國
    際商業銀行股份有限公司主張，被繼承人積欠信用卡債務等
    事實，亦據其提出信用卡申請書、帳務明細資料等件為證，
    則聲請人等本於債權人身分聲請選任被繼承人遺產管理人，
    即無不合。另本件被繼承人乙○○之法定繼承人均已拋棄繼
    承，亦未召開親屬會議選定被繼承人之遺產管理人，已如前
    述，本院審酌甲○○為被繼承人乙○○之胞兄，雖已拋棄繼
    承被繼承人乙○○之遺產，然其同意擔任被繼承人乙○○之
    遺產管理人（見本院99年9 月7 日非訟事件筆錄），且二專
    畢業，目前從事電器工作，應能勝任遺產管理人之職務，爰
    選任甲○○為被繼承人乙○○之遺產管理人，並依法為承認
    繼承之公示催告。
四、依非訟事件法第157 條裁定如主文。
五、如不服本裁定，應於裁定送達後10日內，以書狀向本院提出
    抗告狀，並繳納抗告費新臺幣1,000 元。
中    華    民    國    99    年    9     月    28    日
                  家事庭司法事務官

司法院資訊處製作；財團法人民間司法改革基金會備份。
